【裁判字號】    97,訴,459
【裁判日期】    970520
【裁判案由】    毒品危害防制條例
【裁判全文】
臺灣士林地方法院刑事判決               97年度訴字第459號
公  訴  人  臺灣士林地方法院檢察署檢察官
被      告  甲○○
上列被告因違反毒品危害防制條例案件，經檢察官提起公訴（97
年度毒偵字第650 號），被告於準備程序時就被訴之事實為有罪
之陳述，本院合議庭裁定改行簡式審判程序，並判決如下：
    主  文
甲○○施用第一級毒品，累犯，處有期徒刑捌月。
    事  實
一、甲○○前因施用毒品案件，經裁定送觀察、勒戒後，認無繼
    續施用毒品之傾向，於民國93年8 月12日釋放出所，並由臺
    灣士林地方法院檢察署檢察官以93年度毒偵字第458 、845
    、856 號不起訴處分確定。又因施用第1 級毒品海洛因及第
    2 級毒品安非他命案件，經本院以94年度訴字第748 號判決
    判處有期徒刑8 月、4 月，應執行有期徒刑10月確定，已於
    96年3 月31日縮刑期滿執行完畢。復因施用毒品案件，經臺
    灣士林地方法院檢察署檢察官於96年12月24日以96年度毒偵
    字第2279號為緩起訴處分，緩起訴期間為2 年。詎甲○○仍
    不知悛悔，於前案觀察、勒戒執行完畢釋放後5 年內及上開
    緩起訴期間內，又基於施用第1 級毒品海洛因之犯意，於97
    年2 月14日上午10時35分採尿往前回溯5 日內某時許，在不
    詳地點，以針筒注射之方式，施用第1 級毒品海洛因1 次，
    嗣經臺灣士林地方法院檢察署觀護人通知於97年2 月14日報
    到並採尿送驗，結果呈嗎啡陽性反應始悉上情。
二、案經臺灣士林地方法院檢察署檢察官自動偵查起訴。
    理  由
壹、程序事項：
    本件被告所犯並非死刑、無期徒刑、最輕本刑為3 年以上有
    期徒刑之罪或高等法院管轄第一審案件，而於準備程序進行
    中，被告先就被訴事實為有罪之陳述，經本院告知簡式審判
    程序之旨，並聽取公訴人、被告之意見後，由合議庭裁定由
    受命法官獨任進行簡式審判程序，故本件之證據調查，依刑
    事訴訟法第273 條之2 規定，不受同法第159 條第1 項、第
    161 條之2 、第161 條之3 、第163 條之1 及第164 條至第
    170 條規定之限制，合先敘明。
貳、實體方面：
一、認定事實部分：
    前揭犯罪事實，業據被告甲○○於本院準備程序及審理時供
    認不諱（見本院97年5 月13日準備程序筆錄及審判筆錄），
    本院復審酌：
  (一)查被告前因施用毒品案件，有如犯罪事實欄所載經送觀察勒
    戒，且有如犯罪事實欄所載之論罪科刑及入監執行完畢之紀
    錄，此有臺灣士林地方法院檢察署93年度毒偵字第458 號、
    845 號、856 號不起訴處分書、本院94年度訴字第748 號判
    決書、臺灣高等法院被告前案紀錄表各1 份在卷可按。是被
    告於涉本案之前，業曾因施用毒品案件，經送前揭觀察、勒
    戒，且於前揭觀察、勒戒執行完畢釋放後之5 年內，再犯施
    用毒品之罪甚明。
  (二)次查，被告經觀護人通知於97年2 月14日報到後所採之尿液
    送驗結果，被告之尿液係呈嗎啡陽性反應，此有臺灣士林地
    方法院檢察署受保護管束人（被告）尿液檢體監管紀錄表、
    台灣士林地方法院檢察署施用毒品犯受保護管束人採尿報到
    編號表、台灣士林地方法院檢察署受保護人採尿情形報告書
    、台灣檢驗科技股份有限公司97年2 月21日報告編號CH/200
    8/20168 號濫用藥物檢驗報告各1 份在卷可稽（見毒偵卷第
    5-9頁）。又查：
  1.一般人注射海洛因後經體內吸收代謝約30分鐘後，以嗎啡型
    態為主，開始排入尿中，且以最初6 至12小時排泄量最多，
    若以日計，約有80﹪之毒品代謝物（嗎啡）可在注射後24小
    時內陸續由尿中排出體外，剩餘量則可能在數日內分別排出
    體外，排出體外所需時間，視施打量多少、個人代謝情況及
    檢驗機關使用閥值不同而異，施打量多者，於施打後4 、5
    日仍可能檢出陽性反應，業據法務部調查局於90年4 月12日
    （90）陸（一）字第90133335號函說明綦詳。
  2.再者，前揭尿液檢驗報告載明係以GC/MS （即氣相層析質譜
    儀分析法）方法作為確認檢驗之方式，而該方法之原理係檢
    品經氣化後，通過層析管分離純化，再將純化後之成分循序
    送入質譜儀做個別鑑定。因質譜儀所測定之圖譜，在化學上
    被公認具有指紋特性，故可據以完全判定該檢品係為何種化
    合物。職是，行政院衛生署管制藥品管理局即認為若以氣相
    層析質譜儀（GC/MS） 分析法進行確認者，均不致產生偽陽
    性反應，此經該局於92年6 月20日以管檢字第0920004713號
    函釋明在案。
  3.準此而論，被告之尿液經以氣相層析質譜儀分析法檢驗，既
    係呈嗎啡陽性反應，顯見被告應有在前揭通知採尿後往前回
    溯5 日內某時，施用第1 級毒品海洛因之行為甚明。
  (三)至被告於本院審理時固曾供稱其於上開緩起訴期間，均依規
    定至台北市立國軍北投醫院參加該院之毒品病患減害替代療
    法療程，並按時服用替代毒品美沙酮 (METHADONE)乙節，縱
    認屬實，但依文獻報導，人體服用美沙冬口服劑 (METHADON
    E)後不會代謝產生可待因或嗎啡成分，因此服用上述藥物後
    ，其尿液以氣象層析質譜分析法（GC/MS） 檢驗，不會產生
    可待因或嗎啡陽性反應之檢驗結果，此經法務部法醫研究所
    於97年3 月20日以法醫毒字第0970001151號函示明確（見本
    院卷），另就口服美沙冬快速被人體吸收，24小時內約有施
    用劑量之20-60%經由尿液排出，其中排出成分包括美沙冬原
    態及其代謝物EDDP、EMDP等，服用後於尿液中應不致檢出嗎
    啡、古柯鹼等第1 級毒品成分之陽性反應等情，亦經行政院
    衛生署管制藥品管理局97年1 月9 日管檢字第0970000218號
    號函釋在卷，有臺灣板橋地方法院96年度訴字第4505號判決
    1 份在卷可考（見本院卷），故被告縱有服用美沙冬製劑之
    情形，亦不致因此檢驗出其尿液呈現嗎啡陽性反應，故尚無
    從以此阻免被告施用海洛因犯行之成立，附此序明。
  (四)綜上所述，被告前曾施用毒品，經送前揭觀察、勒戒，而於
    前揭觀察、勒戒執行完畢釋放後，5 年內再犯施用毒品之罪
    ，嗣後又為本件施用毒品犯行，事證應屬明確，其犯行應堪
    認定。
二、論罪科刑：
    查海洛因為毒品危害防制條例第2 條第2 項第1 款所列之第
    1 級毒品，不得非法持有、施用。是核被告甲○○所為係犯
    同條例第10條第1 項之施用第1 級毒品罪。其於施用毒品前
    後持有毒品之行為，應為其施用毒品之犯行所吸收，不另論
    罪。查被告有如事實欄所示之犯罪科刑執行前科，有臺灣高
    等法院被告前案紀錄表1 份附卷可按，其於受有期徒刑執行
    完畢後，5 年內故意再犯本件有期徒刑以上之罪，為累犯，
    應依刑法第47條第1 項規定加重其刑。爰審酌被告有多次施
    用毒品前科，理應深知施用毒品係違法之行為，竟不思戒除
    毒癮，改過自新，竟於緩起訴期間，再為本件施用毒品犯行
    ，顯見其自我控制能力不佳，惟考量被告犯後終能坦承犯行
    ，態度尚可等一切情狀，量處如主文所示之刑，以資懲儆。
據上論斷，應依刑事訴訟法第273 條之1 第1 項、第299 條第1
項前段，毒品危害防制條例第10條第1 項，刑法第11條前段、第
47條第1 項，判決如主文。
本案經檢察官洪三到庭執行職務。
中    華    民    國    97    年     5    月    20    日
                  刑事第七庭法  官  汪梅芬
以上正本證明與原本無異。
如不服本判決，應於收受送達後10日內向本院提出上訴書狀，其
未敘述上訴之理由者並得於提起上訴後20日內向本院補提理由書
（均須按他造當事人之人數附繕本）。
                            書記官  張馨尹
中    華    民    國    97    年    5     月    20    日
附錄本案論罪科刑法條：
毒品危害防制條例第10條：
施用第一級毒品者，處6 月以上5 年以下有期徒刑。


司法院資訊處製作；財團法人民間司法改革基金會備份。
